【裁判字號】    97,訴,278
【裁判日期】    970710
【裁判案由】    毒品危害防制條例
【裁判全文】
臺灣苗栗地方法院刑事判決               97年度訴字第278號
公  訴  人  臺灣苗栗地方法院檢察署檢察官
被      告  甲○○
                      號7樓之.
                    （現另案於臺灣臺中監獄苗栗分監執行）
上列被告因違反毒品危害防制條例案件，經檢察官提起公訴（97
年度毒偵字第492 號），本院判決如下：
    主  文
甲○○施用第一級毒品，累犯，處有期徒刑壹年陸月；扣案之第
一級毒品海洛因壹包（驗餘後淨重零點壹壹公克）沒收銷燬之。
又施用第二級毒品，累犯，處有期徒刑拾月。應執行有期徒刑貳
年貳月；扣案之第一級毒品海洛因壹包（驗餘後淨重零點壹壹公
克）沒收銷燬之。
    事  實
一、甲○○前於民國89年間因施用毒品案件，經臺灣基隆地方法
    院裁定送觀察、勒戒後，因認有繼續施用毒品之傾向，再經
    該法院裁定令入戒治處所施以強制戒治，嗣因戒治成效評定
    合格而於89年10月11日停止戒治交付保護管束，惟於停止戒
    治付保護管束期間內，因違反保護管束情節重大事由，經同
    法院裁定撤銷停止戒治，令入戒治處所繼續施以強制戒治，
    於90年11月12日（起訴書誤載為13日）期滿而執行完畢，並
    由臺灣基隆地方法院檢察署檢察官於90年11月27日，以90年
    度戒毒偵字第143 號為不起訴處分確定。甲○○又於上開強
    制戒治執行完畢釋放後5 年內，因施用第一級毒品海洛因及
    第二級毒品甲基安非他命案件，經本院於94年10月31日以94
    年度訴字第293 號判決，分別判處有期徒刑1 年及8 月，定
    應執行刑為有期徒刑1 年6 月確定，甫於96年4 月5 日縮刑
    期滿執行完畢。
二、詎甲○○猶不知悔改，基於施用第一級毒品之犯意，於97年
    3 月12日下午5 時30分許為警採集尿液時回溯26小時內某時
    ，在不詳處所，以不詳方式施用第一級毒品海洛因1 次。另
    基於施用第二級毒品犯意，於97年3 月11日中午某時，在其
    位於苗栗縣竹南鎮○○里○ 鄰○○路○ 段211 號7 樓之6 住
    處，以將第二級毒品安非他命置於玻璃瓶（未扣案），以火
    燒烤產生燻煙，再吸食該燻煙之方式，施用第二級毒品安非
    他命1 次。嗣於97年3 月12日下午4 時45分許，在苗栗縣竹
    南鎮新南里崁頂8 號旁空屋，因形跡可疑，為警盤查時，發
    現甲○○身旁有第一級毒品海洛因1 包（驗餘後淨重0.11公
    克，空包裝重0.39公克），予以扣案外，並經其同意採集尿
    液送驗而查悉上情。
三、案經苗栗縣警察局竹南分局報請臺灣苗栗地方法院檢察署檢
    察官偵查起訴。
    理      由
壹、證據能力部分
    按現行刑事訴訟法為保障被告之反對詰問權，排除具有虛偽
    危險性之傳聞證據，以求實體真實之發見，於該法第159 條
    第1 項明定被告以外之人於審判外之言詞或書面陳述，除法
    律有規定者外，不得作為證據。而刑事訴訟法第159條之1至
    159條之4有傳聞法則之例外規定，且被告以外之人於審判外
    之陳述，雖不符前4 條之規定，而經當事人於審判程序同意
    作為證據，法院審酌該言詞陳述或書面陳述作成時之情況，
    認為適當者，亦得為證據；當事人、代理人或辯護人於法院
    調查證據時，知有第159條第1項不得為證據之情形，而未於
    言詞辯論終結前聲明異議者，視為有前項之同意，刑事訴訟
    法第159條之5定有明文。本案以下所引用之被告以外之人於
    審判外之陳述（含書面陳述），業經本院於準備程序及審理
    時予以提示並告以要旨，且各經檢察官、被告表示意見，迄
    於言詞辯論終結前，均未主張有刑事訴訟法第159 條第1項
    不得為證據之情形，是應視為同意作為證據，且經本院審酌
    後，無取得證據違法、欠缺供述之任意性或證據證明力顯然
    偏低等不適當之情形，認均有證據能力，合先敘明。
貳、實體部分
一、訊據被告甲○○固坦承於上開時、地，施用第二級毒品安非
    他命之事實，惟矢口否認有何施用第一級毒品海洛因之犯行
    ，辯稱：伊沒有施用第一級毒品，伊有至醫院參加美沙冬替
    代療法，近期內均定期服用美沙冬藥物，因此尿液檢驗才會
    呈嗎啡陽性反應云云。經查：
  (一)被告於97年3 月12日為警查獲時所採集之尿液，經送詮昕科
    技股份有限公司分別以酵素免疫分析法初步檢驗，再以氣相
    層析質譜儀（GC/MS） 確認檢驗結果，確呈嗎啡（海洛因吸
    食入人體，經代謝作用可分解成嗎啡，故海洛因入人體後，
    均以嗎啡形態排於尿液中）陽性、安非他命及甲基安非他命
    陽性反應，此有詮昕科技股份有限公司於97年3 月26日出具
    之濫用藥物尿液檢驗報告及濫用藥物尿液檢驗檢體監管紀錄
    表各1 份在卷可稽（見97年度偵字第1373號卷第26、34頁）
    。而氣相層析質譜儀係目前最常採用以測試嫌疑人有無施用
    毒品之確認方法，單以免疫分析法檢驗尿液，有可能因交叉
    反應，而對服用幾種其他非煙毒或甲基安非他命藥物者之尿
    液產生偽陽性反應，然若搭配薄層分析法（TOXI-LAB），應
    可屏除絕大部分之偽陽性反應問題，至於使用氣相層析質譜
    儀分析法（GC/M S）確認，則可完全排除偽陽性之干擾，有
    法務部調查局85年9 月26日（85）發技(一)字第85114952號函
    可資參照，則被告前開尿液檢驗結果既係以氣相層析質譜儀
    （GC/MS） 確認檢驗，即可排除偽陽性之干擾，足見被告上
    開尿液中確實含有嗎啡、安非他命成分無訛。
  (二)被告固曾於96年8 月24日至96年12月24日、97年1 月11日至
    97年3 月12日期間，在財團法人為恭紀念醫院參加美沙冬替
    代療法，並於97年3 月12日最後一次服用美沙冬，此有該院
    97年6 月19日函1 紙在卷可憑。然美沙冬與海洛因結構不同
    ，美沙冬（Methadone） 在人體內可代謝為EDDP、EMDP、me
    thadol及normethadol ；服用美沙冬後，尿液中的代謝物主
    要為原態美沙冬、EDDP及EM DP ，不會代謝出嗎啡或可待因
    成分。進行美沙冬戒毒治療者服用該藥物後，其尿液以氣相
    層析質譜儀進行確認檢驗，不致呈嗎啡或可待因陽性反應等
    情，有財團法人為恭紀念醫院97年6 月19日函及法務部調查
    局97年6 月10日調科壹字第09700227600 號函各1 份在卷可
    佐（見本院卷第41、43頁），足見被告為警查獲時所採集之
    尿液呈嗎啡陽性反應，顯非因參加美沙冬替代療法所致，其
    前揭辯稱，應係事後卸責之詞，無可採信。
  (三)按海洛因經注射入人體後，約百分之80於24小時內自尿液中
    排出，一般而言，尿液中能否驗出嗎啡陽性反應，與其投與
    量、投與途徑、採尿時間、個人體質及檢驗方法之靈敏度等
    有關，國外曾有文獻報導注射6 毫克之海洛因鹽酸鹽，其代
    謝物嗎啡之平均可檢出時限約為26小時（最低檢出量為300
    ng/ml） ，有行政院衛生署藥物食品檢驗局（81）藥檢壹字
    第8114885 號函可參。據上，被告上揭時、地所採集之尿液
    既檢驗出有嗎啡陽性反應，而該嗎啡陽性反應又非係服用美
    沙冬戒毒藥物所致，堪認被告於採尿前26小時內之某時非法
    施用第一級毒品海洛因甚明。此外，並有扣案第一級毒品海
    洛因1 包（經法務部調查局檢驗結果，確含有第一級毒品海
    洛因成分，驗餘後淨重0.11公克，空包裝重0.39公克，有該
    局97年4 月11日調科壹字第09723019080 號鑑定書1 份附卷
    可參）可資佐證。
  (四)另被告於本院準備程序及審理時均坦認其有於97年3 月11日
    中午某時，在其上址住處，以將安非他命置於玻璃瓶，以火
    燒烤產生燻煙，再吸食該燻煙之方式，施用第二級毒品安非
    他命1 次乙情，而其於97年3 月12日為警查獲時採尿送驗結
    果，亦有呈安非他命及甲基安非他命陽性反應等情，有前開
    詮昕科技股份有限公司於97年3 月26日出具之濫用藥物尿液
    檢驗報告及濫用藥物尿液檢驗檢體監管紀錄表可佐，足認被
    告上開施用第二級毒品自白與事實相符，堪以採信。
  (五)綜上所述，本案事證明確，被告施用第一、二級毒品犯行，
    均洵堪認定，應依法論科。
三、又按毒品危害防制條例於92年7 月9 日修正公布，自93年1
    月9 日施行，其中第20條、第23條將施用毒品之刑事處遇程
    序，區分為「初犯」及「5 年內再犯」、「5 年後再犯」。
    依其立法理由之說明：「初犯」，經觀察、勒戒或強制戒治
    後，應為不起訴處分或不付審理之裁定；經觀察、勒戒或強
    制戒治執行完畢釋放後，「5 年內再犯」者，因其再犯率甚
    高，原實施之觀察、勒戒及強制戒治既無法收其實效，爰依
    法追訴或交付審理。至於經觀察、勒戒或強制戒治執行完畢
    釋放後，「5 年後再犯」者，前所實施之觀察、勒戒或強制
    戒治已足以遮斷其施用毒品之毒癮，為期自新及協助其斷除
    毒癮，仍適用「初犯」之規定，先經觀察、勒戒或強制戒治
    之程序。從而依修正後之規定，僅限於「初犯」及「5 年後
    再犯」二種情形，始先經觀察、勒戒或強制戒治程序。倘被
    告於5 年內已再犯，經依法訴追處罰，縱其第3 次（或第3
    次以上）再度施用毒品之時間，在初犯經觀察、勒戒或強制
    戒治執行完畢5 年以後，已不合於「5 年後再犯」之規定，
    且因於「5 年內再犯」，顯見其再犯率甚高，原實施觀察、
    勒戒或強制戒治，已無法收其實效，即應依該條例第10條處
    罰，最高法院95年第7 次刑事庭會議決議可資參照。查本案
    被告甲○○前因施用毒品案件，經臺灣基隆地方法院裁定送
    觀察、勒戒後，因認有繼續施用毒品之傾向，再經該法院裁
    定令入戒治處所施以強制戒治，嗣因戒治成效評定合格而於
    89年10月11日停止戒治交付保護管束，惟於停止戒治付保護
    管束期間內，因違反保護管束情節重大事由，經同法院裁定
    撤銷停止戒治，令入戒治處所繼續施以強制戒治，於90年11
    月12日執行完畢之事實，有卷附臺灣高等法院被告前案紀錄
    表在卷足憑，其於90年11月12日強制戒治執行完畢釋放後，
    距本案施用毒品犯行，固已逾5 年，惟被告於前揭強制戒治
    執行完畢釋放後5 年內之94年2 月11日某時起至同年9 月5
    日某時止，因再犯毒品危害防制條例第10條之犯行，由臺灣
    苗栗地方法院檢察署檢察官提起公訴後，經本院以94年度訴
    字第293 號判決判處有期徒刑1 年、8 月，定應執行刑為有
    期徒刑1 年6 月確定，亦有前開判決書及臺灣高等法院被告
    前案紀錄表各1 份附卷可參，則依前揭說明，即與毒品危害
    防制條例第20條第3 項所定「5 年後再犯」之情形不相符合
    ，自應依法追訴。
四、再按海洛因、安非他命分別為毒品危害防制條例第2 條第2
    項第1 、2 款所規定之第一、二級毒品，不得非法施用。核
    被告甲○○所為，係犯毒品危害防制條例第10條第1 項之施
    用第一級毒品罪及同條例第10條第2 項之施用第二級毒品罪
    。其施用前後持有第一、二級毒品之低度行為，分別為施用
    之高度行為所吸收，均不另論罪。被告所犯上開施用第一、
    二級毒品罪間，犯意各別，方法不同，罪名亦殊，應予分論
    併罰。又被告前有如事實欄一所載之刑案科刑及執行紀錄，
    甫於96年4 月5 日執行完畢等情，有卷附臺灣苗栗地方法院
    檢察署刑案資料查註紀錄表及臺灣高等法院被告前案紀錄表
    各1 份在卷可稽，其受有期徒刑之執行完畢，於5 年以內故
    意再犯本件有期徒刑以上之罪，為累犯，應依刑法第47條第
    1 項之規定加重其刑。爰審酌被告前已因施用毒品案件經送
    觀察勒戒及強制戒治後，猶不思戒絕革除惡習，再次漠視法
    令禁制而為本案施用毒品之犯行，自戕身心，顯未因前所受
    處分而記取教訓，雖施用毒品犯行，在性質上乃屬對自我身
    心健康之自戕行為，尚未嚴重破壞社會秩序、侵害他人權益
    ，且被告曾自行前往醫院接受美沙冬替代療法以戒除毒癮，
    態度應值肯定，然其犯後就施用第一級毒品犯行部分，飾詞
    狡辯，否認犯行，犯後態度不佳，並衡酌檢察官具體求刑之
    範圍等一切情狀，分別量處如主文所示之刑，並定其應執行
    之刑，以資懲儆。
五、按查獲之毒品，不問屬於犯人與否，均沒收銷燬之，毒品危
    害防制條例第18條第1 項前段定有明文。本件扣案之第一級
    毒品海洛因1 包（驗餘後淨重0.11公克），應依法宣告沒收
    銷燬之；至包裹海洛因之包裝袋1 個（空包裝重0.39公克）
    ，因有第一級毒品海洛因黏附其上，無法分離，認屬海洛因
    之一部分，併予沒收銷燬之，附此敘明。
據上論斷，應依刑事訴訟法第299 條第1 項前段，毒品危害防制
條例第10條第1 項、第2 項、第18條第1 項前段，刑法第11條前
段、第47條第1 項、第51條第5 款，判決如主文。
本案經檢察官陳佞如到庭執行職務。
中    華    民    國    97    年     7    月    10    日
                  刑事第三庭    審判長法  官  柳章峰
                                      法  官  張珈禎
                                      法  官  林佩儒
以上正本證明與原本無異。
如不服本判決，應於判決送達後10日內向本院提出上訴狀（應敘
述具體理由並附繕本）。
上訴書狀如未敘述上訴理由，應於上訴期間屆滿後20日內補提理
由書狀於本院。
                                      書記官  陳玲君
中    華    民    國    97    年    7     月    10    日
附記論罪之法條全文：
毒品危害防制條例第10條
施用第一級毒品者，處6月以上5年以下有期徒刑。
施用第二級毒品者，處3年以下有期徒刑。


司法院資訊處製作；財團法人民間司法改革基金會備份。
